臺灣高等法院刑事判決
111年度交上訴字第56號
上  訴  人  臺灣新北地方檢察署檢察官
被      告  許淑慈



上列上訴人因被告過失傷害案件，不服臺灣新北地方法院110年
度審交易字第1140號，中華民國110年12月27日第一審判決（起
訴案號：臺灣新北地方檢察署110年度調偵字第2096號），提起
上訴，本院判決如下：
    主  文
上訴駁回。
許淑慈緩刑貳年。
    事  實
許淑慈明知其於民國109年12月9日前僅考領有普通小型車駕駛執
照，未考領普通重型機車駕駛執照，依法不得騎乘普通重型機車
，竟仍於109年11月19日10時36分許，騎乘車牌號碼000-0000號
普通重型機車，沿新北市○○區○○路往○○路○段方向行駛，行經○○
區○○路○○○號前時，本應注意車前狀況，並隨時採取必要之安全
措施，且超車時應於前車左側保持半公尺以上之間隔超過，而依
當時天氣晴、視距良好等情況，並無不能注意之情事，竟疏未注
意及此，適有張秀琴騎乘腳踏自行車同向行駛於許淑慈前方，許
淑慈騎乘機車往左超車時，不慎與張秀琴所騎乘之腳踏自行車發
生碰撞，致張秀琴重心不穩，人車倒向已行駛在旁、由李忠明（
所涉過失傷害部分另為不起訴之處分）駕駛之車牌號碼000-0000
號營業貨運曳引車，並遭該車之右側中後段車輪輾壓，受有右側
肘關節以上外傷性截斷、右上臂截肢合併傷口皮膚壞死達毀敗一
肢機能之重傷害。許淑慈在事故發生後，主動向到場處理人員承
認為肇事人，而自首接受裁判。
    理  由
一、本院審理範圍：
  ㈠按刑事訴訟法施行法第7條之13前段規定：中華民國110年5月
    31日修正通過之刑事訴訟法施行前，已繫屬於各級法院之案
    件，於施行後始適用修正前刑事訴訟法第348條規定。又新
    修正之刑事訴訟法第348條規定已於110年6月16日公布，依
    中央法規標準法第13條規定，自本條公布之日起算至第3 日
    起即於同年6月18日即已發生效力。換言之，於110年6月18
    日後（包括當日）繫屬於各級法院之案件，均應依修正後之
    刑事訴訟法第348條規定處理（最高法院110年度台上字第62
    11號判決意旨參照）。查修正後之刑事訴訟法第348條係規
    定：（第1項）上訴得對於判決之一部為之。（第2項）對於
    判決之一部上訴者，其有關係之部分，視為亦已上訴。但有
    關係之部分為無罪、免訴或不受理者，不在此限。（第3項
    ）上訴得明示僅就判決之刑、沒收或保安處分一部為之。本
    件原審認定被告許淑慈係犯道路交通管理處罰條例第86條第
    1 項、刑法第284條後段之機車駕駛人，無駕駛執照駕車，
    而犯過失傷害致人重傷罪，量處被告有期徒刑6月，並諭知
    易科罰金之折算標準。檢察官不服原判決，於111年1月27日
    提起上訴，並於111年3月11日繫屬於本院，此有蓋用本院收
    文章之原審法院111年3月10日新北院賢刑慶110審交易1140
    字第12018號函在卷可稽（本院卷第3頁），依首揭規定與說
    明，自應適用修正後之刑事訴訟法第348條定其上訴範圍。
    而檢察官於其上訴書及本院審理時已言明僅就原判決「量刑
    部分」提起上訴（本院卷第21、22、55頁），而被告則未對
    原判決提起上訴，故本件上訴範圍只限於原判決之刑部分，
    檢察官未表明上訴之認定犯罪事實（即原判決之論罪）、沒
    收等其餘部分，則不在上訴範圍。
　㈡至本院前引之犯罪事實，業據原判決認定在案，並非在本院
    審理範圍內，惟為便於檢視、理解本件案情，乃予以臚列記
    載，併此敘明。
二、上訴駁回之理由：
　㈠檢察官上訴意旨略以：被告於原審審理時雖就本案過失傷害
    致人重傷之犯行，坦認不諱，但被告迄今未向告訴人誠懇道
    歉或達成和解，亦未獲得告訴人之諒解，又未確實填補其所
    受之嚴重損害，尚難認被告之犯後態度確具悔意，應認被告
    之犯後態度不佳，原審漏未審酌上情，僅判處被告有期徒刑
    6 月之刑度，與比例原則、平等原則、量刑相當性原則未盡
    相符，其量刑尚欠允當，自難認原審判決妥適等語。
　㈡原審認被告罪證明確，審酌被告駕駛機車參與道路交通，本
    應小心謹慎以維護自身及他人之生命身體安全，竟於未考領
    有合法普通重型機車駕駛執照之情形下，騎乘普通重型機車
    上路，並於駕車行駛時貿然超車駛越，疏未注意告訴人腳踏
    自行車之行車狀況及保持安全間隔距離，以致擦撞肇事，使
    告訴人重心不穩倒向行駛在旁之大型曳引車而受有重傷害、
    身心均承受莫大痛苦，惟念及被告於原審審理時已坦承犯行
    ，非無悔意，兼衡其自陳高中畢業之智識程度、為家庭主婦
    、無需扶養之人等生活狀況，暨告訴人所受傷勢情形、被告
    之過失情節，復衡酌被告與告訴人雖曾調解，惟對於賠償金
    額、給付方式無法達成共識，被告除已先行給付新臺幣（下
    同）2萬元外，迄今無其他具體賠償方案致未能與告訴人和
    解或取得原諒等一切情狀，量處有期徒刑6月，並諭知易科
    罰金之折算標準。經核原審之量刑尚屬允當。
　㈢量刑輕重，係屬法院得依職權自由裁量之事項，苟其量刑已
    以行為人之責任為基礎，並斟酌刑法第57條各款所列情狀，
    而未逾越法定刑度或有濫用權限情事，即不得任意指為違法
    。原審已就被告之量刑刑度詳為審酌如上，是原審之量刑既
    未逾越法定刑度，亦未濫用自由裁量之權限，自難認有何不
    當。此外，檢察官上訴固指稱，被告未向告訴人道歉，亦未
    填補告訴人之損害，認被告之犯後態度不佳云云。惟被告嗣
    於本院審理期間，除向告訴人當庭致歉，且其等雖未達成民
    事上之和解，然被告業已先行賠付告訴人30萬元款項等節，
    此據被告及告訴人於本院審理時陳稱在案（本院卷第60、61
    頁），是檢察官前述指稱，被告未向告訴人致歉，復未填補
    告訴人所受之損害，其犯後態度不佳云云，顯失所據，是其
    上訴無理由，應予駁回。　
三、緩刑部分：　　
　　末查，被告前未曾因故意犯罪受有期徒刑以上刑之宣告，有
    本院被告前案紀錄表在卷可按（本院卷第27頁），其因一時
    輕忽，致告訴人受有前述重傷害而罹刑典，惟犯後於原審、
    本院審理時均坦認犯行不諱，深感悔悟，固尚未與告訴人達
    成民事上之和解，然於本院審理期間除向告訴人致歉，並已
    支付告訴人30萬元，已於前述；另告訴人於本院審理時亦陳
    明同意給予被告緩刑之機會（本院卷第61頁），本院認為被
    告經此偵、審程序及科刑教訓後，應知所警惕，當無再犯之
    虞，對其宣告之刑，認以暫不執行為適當，爰依刑法第74條
    第1 項第1 款規定，併予宣告緩刑2 年，以啟自新。　　　
據上論斷，應依刑事訴訟法第368條，刑法第74條第1 項第1 款
判決如主文。
本案經檢察官何嘉仁到庭執行職務。
中　　華　　民　　國　　111 　年　　5 　　月　　31　　日
                  刑事第二十五庭審判長法　官  邱滋杉
                                      法　官  邱瓊瑩
                                      法　官  陳彥年
以上正本證明與原本無異。
如不服本判決，應於收受送達後20日內向本院提出上訴書狀，其
未敘述上訴之理由者並得於提起上訴後20日內向本院補提理由書
（均須按他造當事人之人數附繕本）「切勿逕送上級法院」。
                                      書記官  彭秀玉
中　　華　　民　　國　　111 　年　　6 　　月　　1 　　日